【裁判字號】    89,判,1216
【裁判日期】    890421
【裁判案由】    綜合所得稅
【裁判全文】
行  政  法  院  判  決                          八十九年度判字第一二一六號
    原      告  甲○○
    被      告  財政部臺北市國稅局
右當事人間因綜合所得稅事件，原告不服行政院中華民國八十八年三月二十日台八八
訴字第一一四四八號再訴願決定，提起行政訴訟。本院判決如左︰
    主  文
原告之訴駁回。
    事  實
緣原告八十三年度綜合所得稅結算申報，漏報本人及其配偶尹仲鈺利息所得計新台幣
（下同）五八一、三○二元，逃漏該年度所得稅五七、六○九元，案經被告依行為時
所得稅法第一百十條第一項規定處原告所漏稅額○．二倍之罰鍰計一一、五○○元（
計至百元為止）。原告就裁罰部分不服，申請復查結果，未准變更，提起訴願、再訴
願，皆遭駁回後，乃提起行政訴訟。茲摘兩造訴辯意旨於次：
原告起訴意旨略謂︰一、原告八十三年度綜合所得稅結算申報，漏報所得，原告已於
八十六年五月十九日上午，主動至被告所屬大安稽徵所找張毓忠稅務員調案核算原告
八十三年度綜合所得稅款，張稅務員未依承諾告知核算結果，以便原告補繳稅款合法
結案，張稅務員提報查獲違章。惟本件係原告主動要求被告所屬大安稽徵所調案核算
，並非被告處分書所言經大安稽徵所查獲違章，實與事實不符，原告申請復查，被告
將復查駁回，為無理由。二、原告八十三年度綜合所得稅結算申報，所得總額為三、
六三九、五四八元，被告查核原告所得總額為三、九○三、○○六元，誤報所得應為
二六三、四五八元，財政部訴願決定書所述漏報利息所得五八一、三○二元，因數字
有差異才請求調案查核，原告非漏報是誤報，絕不是被告主動查獲違章。三、原告依
法繳納八十三年度綜合所得稅五○七、六○二元，無逃漏稅之意圖，有誤報並事先主
動申請調案查核，依法實無違章被罰之道理，原告雖經申請復查，訴願、再訴願，均
予駁回，為此狀請鈞院主持公道，以還原告權益等語。
被告答辯意旨略謂︰一、按「納稅義務人應於每年二月二十日起至三月底止，填具結
算申報書，向該管稽徵機關，申報其上一年度內構成綜合所得總額或營利事業收入總
額之項目及數額，以及有關減免、扣除之事實，並應依其全年應納稅額減除暫繳稅額
及尚未抵繳之扣繳稅額，計算其應納之結算稅額，於申報前自行繳納。．．．」、「
納稅義務人已依本法規定辦理結算申報，但對依本法規定應申報課稅之所得額有漏報
或短報情事者，處以所漏稅額兩倍以下之罰鍰。」分別為所得稅法第七十一條第一項
及同法第一百十條第一項所明定。又「納稅義務人自動向稅捐稽徵機關補報並補繳所
漏稅款者，凡屬未經檢舉及未經稽徵機關或財政部指定之調查人員進行調查之案件，
左列之處罰一律免除．．．」為稅捐稽徵法第四十八條之一所明定，另「綜合所得稅
納稅義務人如短漏報所得或未依法辦理結算申報已達裁罰標準之漏稅案件，除列選案
件外，應以寄發處分書日（發文日）為調查基準日。惟若於寄發處分書前經稽徵機關
進行函查、調卷、調閱相關資料或其他調查作為者，稽徵機關應詳予紀錄以資查考，
並以最先作為之日為調查基準日。」為財政部八十二年十一月三日台財稅第八二一五
○一四五八號函所明釋。復按「．．．但應受行政罰之行為，僅須違反禁止規定或作
為義務，而不以發生損害或危險為其要件者，推定為有過失，於行為人不能舉證證明
自己無過失時，即應受處罰。．．．」司法院大法官會議釋字第二七五號解釋可資參
照。二、本件經查原告八十三年度綜合所得稅結算申報，漏報本人及配偶之利息所得
計五八一、三○二元，有相關扣繳憑單及申報書影本等附卷可稽，亦為原告所不爭，
是原核定按所漏稅額五七、六○九元處○．二倍罰鍰一一、五○○元（計至百元為止
），徵諸首揭規定，尚無不合。三、至原告主張其配偶已於八十六年五月十九日依稅
捐稽徵法第四十八條之一主動要求調案查明，非被告所屬大安稽徵所查獲等情，惟查
原告及其配偶並未於被告寄發處分書日期八十六年七月二十五日之前，完成補報並補
繳所漏稅款，尚無稅捐稽徵法第四十八條之一免罰之適用，是其既有該項所得而漏未
申報，縱非故意，仍難卸免其過失漏報之責任，是原告主張，核無足採，原處分應予
維持。綜上所述，原處分及所為復查、訴願、再訴願決定並無違誤，請判決駁回原告
之訴等語。
    理  由
按「納稅義務人已依本法規定辦理結算申報，但對依本法規定應申報課稅之所得額有
漏報或短報情事者，處以所漏稅額兩倍以下之罰鍰。」為行為時所得稅法第一百十條
第一項所明定。又「納稅義務人自動向稅捐稽徵機關補報並補繳所漏稅款者，凡屬未
經檢舉，未經稽徵機關或財政部指定之調查人員進行調查之案件，左列之處罰一律免
除；其及刑事責任者，並得免除其刑：一、本法第四十一條至第四十五條之處罰。
二、各稅法所定關於逃漏稅額之處罰。」為行為時稅捐稽徵法第四十八條之一第一項
所明定。本件原告八十三年度綜合所得稅結算申報，漏報本人及其配偶尹仲鈺利息所
得計五八一、三○二元，逃漏該年度所得稅五七、六○九元，有綜合所得稅結算申報
書、綜合所得稅核定通知書、違章案件漏稅額計算表及扣繳憑單等件影本附卷可稽，
亦為原告所不爭執，違章事實，洵堪認定。被告乃按其所漏稅額五七、六○九元裁處
○．二倍罰鍰一一、五○○元。原告不服，主張其配偶於八十六年五月十九日主動往
被告所屬大安稽徵所找張毓忠稅務員調案核算原告八十三年度綜合所得稅款，並非被
告查獲違章，應不得再裁處罰鍰云云，申經復查，被告以原告八十三年度綜合所得稅
結算申報，漏報本人及配偶之利息所得計五八一、三○二元，亦為原告所不爭執，是
原核定按所漏稅額五七、六○九元處○．二倍罰鍰一一、五○○元，並無不合。又原
告及其配偶並未於被告寄發處分書日期八十六年七月二十五日之前完成補報並補繳所
漏稅款，尚無稅捐稽徵法第四十八條之一第一項免罰之適用，原告既有該項所得而漏
未申報，縱非故意，仍難卸免過失之責，仍應受處罰為由，乃未准變更，揆諸首揭規
定，洵無違誤。原告訴稱其八十三年度綜合所得稅結算申報，漏未申報本人及其配偶
利息所得計五八一、三○二元，係其本人及其配偶主動向被告要求調案查核，應有稅
捐稽徵法第四十八條之一第一項免罰之適用，不得再對原告處以罰鍰云云。惟查原告
既有上開漏報所得及逃漏所得稅之事實，被告據以裁處罰鍰一一、五○○元，並無不
合，已如前述。且原告爭及其配偶亦未於被告寄發處分書日期八十六年七月二十五日
之前，完成補報並補繳所漏稅款之情事，復為原告所不爭執，自無稅捐稽徵法第四十
八條之一第一項自動補繳之適用，原告所訴，尚無足採。至於原告聲請訊問證人張毓
忠，因本件事證已臻明確，核無必要，併此明。綜上所述，被告所為原處分（復查
決定）並無違誤，一再訴願決定遞予維持，亦無不合。原告起訴意旨，難謂有理由，
應予駁回。
據上論結，本件原告之訴為無理由，爰依行政訴訟法第二十六條後段，判決如主文。
中    華    民    國     八十九      年      四      月     二十一      日
                    行 政 法 院 第 六 庭
                                審 判 長 評  事      鍾  曜  唐
                                         評  事      徐  樹  海
                                         評  事      高  啟  燦
                                         評  事      蔡  進  田
                                         評  事      劉  鑫  楨
右  正  本  證  明  與  原  本  無  異
                                         法院書記官  賀  瑞  鸞
中    華    民    國     八十九      年      四      月     二十五      日


司法院資訊處製作；財團法人民間司法改革基金會備份。
